---
title: "OmicsLake 総合ガイド"
author: "OmicsLake Development Team"
date: "`r Sys.Date()`"
output: rmarkdown::html_vignette
vignette: >
  %\VignetteIndexEntry{OmicsLake 総合ガイド}
  %\VignetteEngine{knitr::rmarkdown}
  %\VignetteEncoding{UTF-8}
---

```{r setup, include = FALSE}
knitr::opts_chunk$set(
  collapse = TRUE,
  comment = "#>",
  fig.width = 7,
  fig.height = 5
)
```

# はじめに

OmicsLakeは、バイオインフォマティクスデータ解析のための包括的なバージョン管理・依存関係追跡システムを提供するRパッケージです。このビニエットでは、全ての主要機能を実例とともに紹介します。

## パッケージの主な機能

- **プロジェクト管理**: DuckDBベースのプロジェクト初期化と管理
- **データ保存**: テーブルとRオブジェクトの保存
- **バージョン管理**: タグ付け、履歴管理、バージョン比較
- **依存関係追跡**: データ解析フローの依存関係を自動追跡
- **可視化**: 依存関係グラフの視覚化
- **Bioconductor統合**: SummarizedExperiment、MultiAssayExperimentのサポート

# 1. 基本操作

## 1.1 プロジェクトの初期化

```{r init}
library(OmicsLake)

# プロジェクトを初期化
ol_init("de_analysis")
```

`ol_init()` は指定した名前でプロジェクトを作成し、DuckDBデータベースを初期化します。

## 1.2 テーブルの書き込みと読み込み

```{r tables}
# サンプルデータの作成
set.seed(123)
raw_counts <- data.frame(
  gene_id = paste0("GENE", 1:100),
  sample1 = rpois(100, 100),
  sample2 = rpois(100, 100),
  sample3 = rpois(100, 120),
  sample4 = rpois(100, 120)
)

# テーブルとして保存
ol_write("raw_counts", raw_counts, mode = "create")

# テーブルの読み込み
counts <- ol_read("raw_counts")
head(counts)

# テーブル一覧の確認
ol_list_tables()
```

**出力の見方**: `ol_list_tables()` は現在のプロジェクトに保存されているすべてのテーブル名を返します。

## 1.3 Rオブジェクトの保存と読み込み

```{r objects}
# 正規化係数を計算（例）
norm_factors <- list(
  method = "TMM",
  factors = runif(100, 0.8, 1.2)
)

# Rオブジェクトとして保存
ol_save("norm_factors", norm_factors)

# オブジェクトの読み込み
loaded_factors <- ol_read_object("norm_factors")
str(loaded_factors)

# オブジェクト一覧の確認
ol_list_objects()
```

**出力の見方**: `ol_list_objects()` は保存されているすべてのRオブジェクト名を返します。

# 2. 依存関係の追跡

## 2.1 依存関係を指定してデータを保存

```{r dependencies}
# 正規化されたカウントを計算（depends_on で依存関係を指定）
normalized_counts <- raw_counts
for (i in 2:5) {
  normalized_counts[[i]] <- normalized_counts[[i]] * norm_factors$factors
}

# 依存関係を指定して保存
ol_write("normalized_counts", normalized_counts, 
         depends_on = c("raw_counts", "norm_factors"))

# DEパラメータを保存
de_params <- list(
  method = "DESeq2",
  alpha = 0.05,
  lfc_threshold = 1.0
)
ol_save("de_params", de_params)

# DE結果を計算（簡略化した例）
de_results <- data.frame(
  gene_id = paste0("GENE", 1:20),
  log2FC = rnorm(20, 0, 2),
  pvalue = runif(20, 0, 0.1),
  padj = runif(20, 0, 0.1)
)

# DE結果を依存関係付きで保存
ol_save("de_results", de_results, 
        depends_on = c("normalized_counts", "de_params"))
```

## 2.2 依存関係の確認

```{r view_dependencies}
# 上流の依存関係（このオブジェクトが依存しているもの）
upstream <- ol_get_dependencies("de_results", direction = "upstream")
print(upstream)

# 下流の依存関係（このオブジェクトに依存しているもの）
downstream <- ol_get_dependencies("raw_counts", direction = "downstream")
print(downstream)

# 完全な系統樹を表示
lineage <- ol_show_lineage("de_results", direction = "upstream")
print(lineage)
```

**出力の見方**:

- `ol_get_dependencies()`: 直接の依存関係をdata.frameで返します
- `ol_show_lineage()`: 再帰的に全ての祖先/子孫を探索し、完全な系統樹を返します

# 3. バージョン管理

## 3.1 タグ付けとラベル付け

```{r tagging}
# オブジェクトにタグを付ける
ol_tag_object("de_results", "baseline_analysis")

# プロジェクト全体にラベルを付ける（全テーブル・オブジェクトにタグが付く）
ol_label("experiment_v1")

# タグ一覧の確認
ol_list_tags()

# プロジェクトラベル一覧
ol_list_labels()
```

## 3.2 複数バージョンの作成

```{r multiple_versions}
# パラメータを変更して再解析
de_params_v2 <- list(
  method = "DESeq2",
  alpha = 0.01,
  lfc_threshold = 1.5
)
ol_save("de_params", de_params_v2)

# 新しいパラメータでDE結果を再計算
de_results_v2 <- data.frame(
  gene_id = paste0("GENE", 1:10),
  log2FC = rnorm(10, 0, 2.5),
  pvalue = runif(10, 0, 0.01),
  padj = runif(10, 0, 0.01)
)
ol_save("de_results", de_results_v2, 
        depends_on = c("normalized_counts", "de_params"))

# 新バージョンにタグ付け
ol_tag_object("de_results", "strict_analysis")

# 別の解析手法を試す
de_params_edger <- list(
  method = "edgeR",
  alpha = 0.05,
  lfc_threshold = 1.0
)
ol_save("de_params", de_params_edger)

de_results_edger <- data.frame(
  gene_id = paste0("GENE", c(1:12, 25:30)),
  log2FC = rnorm(18, 0, 2),
  pvalue = runif(18, 0, 0.1),
  padj = runif(18, 0, 0.1)
)
ol_save("de_results", de_results_edger, 
        depends_on = c("normalized_counts", "de_params"))
ol_tag_object("de_results", "edger_analysis")
```

## 3.3 バージョン一覧と比較

```{r version_comparison}
# 全バージョンをリスト表示
versions <- ol_list_object_versions("de_results")
print(versions)

# バージョン間の比較
comparison <- ol_compare_versions("de_results")
print(comparison)

# 特定のタグ間の比較
tag_comparison <- ol_compare_versions("de_results", 
                                      versions = c("baseline_analysis", "strict_analysis"))
print(tag_comparison)
```

**出力の見方**:

- `version_ts`: バージョンのタイムスタンプ
- `tags`: そのバージョンに付けられたタグ
- `size_bytes`: オブジェクトのサイズ（バイト）
- `dependencies`: そのバージョンの依存関係
- `size_change`: 前のバージョンからのサイズ変化
- `time_since_previous`: 前のバージョンからの経過時間
- `deps_added`: 新しく追加された依存関係
- `deps_removed`: 削除された依存関係

## 3.4 特定バージョンの読み込み

```{r load_versions}
# タグを指定して読み込み
baseline_results <- ol_read_object("de_results", ref = "@tag(baseline_analysis)")
strict_results <- ol_read_object("de_results", ref = "@tag(strict_analysis)")

cat("Baseline analysis:", nrow(baseline_results), "genes\n")
cat("Strict analysis:", nrow(strict_results), "genes\n")
```

# 4. コミットと履歴管理

## 4.1 コミットの作成

```{r commits}
# 解析の節目でコミットを作成
commit_id <- ol_commit(
  note = "Completed initial DE analysis with three methods",
  params = list(
    methods = c("DESeq2_baseline", "DESeq2_strict", "edgeR"),
    date = as.character(Sys.Date())
  )
)

cat("Commit ID:", commit_id, "\n")
```

## 4.2 履歴の確認

```{r history}
# コミット履歴を表示
commits <- ol_log_commits(n = 10)
print(commits)

# 特定のテーブルの履歴
table_log <- ol_log("raw_counts")
print(table_log)
```

# 5. 依存関係の可視化

## 5.1 依存関係グラフの作成

```{r visualization, fig.width=8, fig.height=6}
# igraphパッケージが必要
if (requireNamespace("igraph", quietly = TRUE)) {
  # 上流の依存関係を可視化
  ol_plot_lineage("de_results", 
                  direction = "upstream",
                  layout = "sugiyama",
                  main = "DE Results - Upstream Dependencies")
  
  # 双方向の依存関係を可視化
  ol_plot_lineage("normalized_counts", 
                  direction = "both",
                  layout = "tree",
                  main = "Normalized Counts - Full Lineage")
}
```

**可視化の見方**:

- 青色のノード: テーブル
- オレンジ色のノード: Rオブジェクト  
- 赤色のノード: 指定したフォーカルノード
- 矢印: 依存関係の方向（親→子）

# 6. プロジェクトの復元

## 6.1 ラベルを使った状態の復元

```{r checkout}
# 新しいテーブルを追加
filtered_results <- de_results[de_results$padj < 0.05, ]
ol_write("filtered_de", filtered_results)

# 以前のラベル状態に戻る
ol_checkout("experiment_v1")

# filtered_deテーブルは存在しなくなる
current_tables <- ol_list_tables()
cat("Tables after checkout:", paste(current_tables$table_name, collapse = ", "), "\n")
```

`ol_checkout()` は指定したラベル時点の全テーブルとオブジェクトの状態を復元します。

# 7. 高度な機能

## 7.1 データのフィルタリング読み込み

```{r fread}
# 再度raw_countsを作成（checkoutで消えた可能性があるため）
ol_write("raw_counts", raw_counts, mode = "overwrite")

# 特定の列のみを選択して読み込み
selected <- ol_fread("raw_counts", 
                     select = c("gene_id", "sample1", "sample2"),
                     nrows = 10)
head(selected)

# 条件でフィルタリング
filtered <- ol_fread("raw_counts",
                     filter = "sample1 > 100")
head(filtered)
```

## 7.2 遅延評価での読み込み

```{r lazy_eval}
if (requireNamespace("dplyr", quietly = TRUE)) {
  # collect = FALSE で遅延評価
  lazy_tbl <- ol_read("raw_counts", collect = FALSE)
  
  # dplyrで処理
  result <- lazy_tbl %>%
    dplyr::filter(sample1 > 100) %>%
    dplyr::select(gene_id, sample1) %>%
    dplyr::collect()
  
  head(result)
}
```

## 7.3 テーブルの削除

```{r drop}
# 不要なテーブルを削除
ol_drop("filtered_de")
```

# 8. Bioconductor統合

## 8.1 SummarizedExperimentの作成

```{r bioc_se}
if (requireNamespace("SummarizedExperiment", quietly = TRUE)) {
  # ロングフォーマットのデータを作成
  long_counts <- data.frame(
    feature = rep(paste0("GENE", 1:100), each = 4),
    sample = rep(paste0("sample", 1:4), times = 100),
    value = rpois(400, 100)
  )
  ol_write("long_counts", long_counts, mode = "overwrite")
  
  # SummarizedExperimentとして読み込み
  se <- ol_read_se("long_counts",
                   feature_col = "feature",
                   sample_col = "sample",
                   value_col = "value",
                   backing = "memory")
  
  print(se)
}
```

## 8.2 MultiAssayExperimentの作成

```{r bioc_mae}
if (requireNamespace("MultiAssayExperiment", quietly = TRUE)) {
  # 複数のアッセイデータを準備
  rna_data <- data.frame(
    feature = rep(paste0("GENE", 1:50), each = 4),
    sample = rep(paste0("sample", 1:4), times = 50),
    value = rpois(200, 100)
  )
  ol_write("rna_assay", rna_data, mode = "overwrite")
  
  protein_data <- data.frame(
    feature = rep(paste0("PROT", 1:30), each = 4),
    sample = rep(paste0("sample", 1:4), times = 30),
    value = rnorm(120, 50, 10)
  )
  ol_write("protein_assay", protein_data, mode = "overwrite")
  
  # MultiAssayExperimentとして読み込み
  mae <- ol_read_mae(
    assays = list(
      rna = list(name = "rna_assay"),
      protein = list(name = "protein_assay")
    ),
    backing = "memory"
  )
  
  print(mae)
}
```

# 9. 実践的なワークフロー例

## 9.1 完全な差次発現解析ワークフロー

```{r complete_workflow}
# 1. プロジェクト初期化
ol_init("rnaseq_project")

# 2. 生データの保存
set.seed(456)
raw_data <- data.frame(
  gene_id = paste0("GENE", 1:200),
  control_1 = rpois(200, 100),
  control_2 = rpois(200, 100),
  control_3 = rpois(200, 100),
  treated_1 = rpois(200, 120),
  treated_2 = rpois(200, 120),
  treated_3 = rpois(200, 120)
)
ol_write("raw_expression", raw_data)

# 3. QCパラメータの保存
qc_params <- list(
  min_counts = 10,
  min_samples = 3,
  method = "standard"
)
ol_save("qc_parameters", qc_params)

# 4. QC後のデータ
qc_data <- raw_data[rowSums(raw_data[, -1] > 10) >= 3, ]
ol_write("qc_filtered", qc_data, depends_on = c("raw_expression", "qc_parameters"))

# 5. 正規化パラメータ
norm_params <- list(
  method = "TMM",
  log_transform = TRUE
)
ol_save("norm_parameters", norm_params)

# 6. 正規化データ
norm_data <- qc_data
for (i in 2:ncol(norm_data)) {
  norm_data[[i]] <- log2(norm_data[[i]] + 1)
}
ol_write("normalized", norm_data, 
         depends_on = c("qc_filtered", "norm_parameters"))

# 7. 統計解析パラメータ
stats_params <- list(
  test = "t-test",
  alpha = 0.05,
  correction = "BH"
)
ol_save("stats_parameters", stats_params)

# 8. 統計解析結果
set.seed(789)
de_final <- data.frame(
  gene_id = sample(qc_data$gene_id, 30),
  log2fc = rnorm(30, 1, 0.5),
  pvalue = runif(30, 0, 0.05),
  padj = runif(30, 0, 0.05)
)
ol_save("final_de_results", de_final,
        depends_on = c("normalized", "stats_parameters"))

# 9. 解析をコミット
ol_commit(
  note = "Complete RNA-seq differential expression analysis",
  params = list(
    samples = 6,
    genes_tested = nrow(qc_data),
    significant = nrow(de_final),
    date = as.character(Sys.Date())
  )
)

# 10. ラベルを作成
ol_label("final_analysis_v1")

# 11. 完全な系統を確認
full_lineage <- ol_show_lineage("final_de_results", direction = "upstream")
print(full_lineage)

# 12. 依存関係を可視化
if (requireNamespace("igraph", quietly = TRUE)) {
  ol_plot_lineage("final_de_results", 
                  direction = "upstream",
                  layout = "sugiyama",
                  main = "RNA-seq Analysis Pipeline")
}
```

# 10. まとめ

## 主要な関数一覧

### プロジェクト管理
- `ol_init()`: プロジェクト初期化
- `ol_label()`: プロジェクト全体のラベル付け
- `ol_checkout()`: ラベル状態への復元

### データ保存・読み込み
- `ol_write()`: テーブルの保存
- `ol_read()`: テーブルの読み込み
- `ol_save()`: Rオブジェクトの保存
- `ol_read_object()`: Rオブジェクトの読み込み
- `ol_load()`: ol_read()のエイリアス
- `ol_fread()`: フィルタリング付き読み込み

### バージョン管理
- `ol_tag()`: テーブルのタグ付け
- `ol_tag_object()`: オブジェクトのタグ付け
- `ol_list_object_versions()`: バージョン一覧
- `ol_compare_versions()`: バージョン比較

### 履歴管理
- `ol_commit()`: コミットの作成
- `ol_log()`: テーブル履歴の表示
- `ol_log_commits()`: コミット履歴の表示

### 依存関係
- `ol_get_dependencies()`: 依存関係の取得
- `ol_show_lineage()`: 完全な系統樹の表示
- `ol_plot_lineage()`: 依存関係グラフの可視化

### 一覧表示
- `ol_list_tables()`: テーブル一覧
- `ol_list_objects()`: オブジェクト一覧
- `ol_list_tags()`: タグ一覧
- `ol_list_labels()`: ラベル一覧

### Bioconductor
- `ol_read_se()`: SummarizedExperiment作成
- `ol_read_mae()`: MultiAssayExperiment作成

### その他
- `ol_drop()`: テーブル削除

## ベストプラクティス

1. **依存関係を明示的に指定**: `depends_on` パラメータを使って解析フローを記録
2. **重要な節目でラベル作成**: 再現可能性のため、重要な時点で `ol_label()` を実行
3. **タグを活用**: 異なる解析方法やパラメータには明確なタグを付ける
4. **コミットメッセージを詳細に**: 解析の内容と結果を `ol_commit()` に記録
5. **可視化で確認**: 複雑な解析フローは `ol_plot_lineage()` で視覚化
6. **バージョン比較を活用**: `ol_compare_versions()` でパラメータ変更の影響を追跡
