---
title: "OmicsLake レイヤー別ユースケース集"
author: "OmicsLake Development Team"
date: "`r Sys.Date()`"
output: rmarkdown::html_vignette
vignette: >
    %\VignetteIndexEntry{OmicsLake レイヤー別ユースケース集}
    %\VignetteEngine{knitr::rmarkdown}
    %\VignetteEncoding{UTF-8}
---

```{r setup, include=FALSE}
knitr::opts_chunk$set(
    collapse = TRUE,
    comment = "#>",
    eval = isTRUE(getOption("omicslake.vignette.eval", FALSE))
)

pkg_ready <- function(pkgs) {
    all(vapply(pkgs, requireNamespace, logical(1), quietly = TRUE))
}

record_check <- function(layer, available, latest_readable = NA,
    tag_readable = NA, version_delta_detected = NA, note = "") {
    data.frame(
        layer = layer,
        available = available,
        latest_readable = latest_readable,
        tag_readable = tag_readable,
        version_delta_detected = version_delta_detected,
        note = note,
        stringsAsFactors = FALSE
    )
}
```

# はじめに

このビネットは、OmicsLakeの有効性を「代表的な実務ユースケース」で示すための
レイヤー別ワークフロー集です。
各セクションは、次の流れで統一しています。

1. 典型的な解析タスクに対応するオブジェクトを作成
2. `lake$put()` で保存し、解析マイルストーンを `lake$tag()` で固定
3. 次版を保存して、`@tag(...)` で過去状態を再現

## 全コードを実行する前に

このビネットは、パッケージチェックを安定させるため既定で `eval = FALSE`
相当の設定になっています。
ローカルで全チャンクを実行したい場合は、先に以下を設定してください。

```r
options(omicslake.vignette.eval = TRUE)
```

## 対象レイヤー

- Bulk RNA-seq: `SummarizedExperiment`
- Single-cell RNA-seq: `SingleCellExperiment`
- Multi-omics cohort: `MultiAssayExperiment`
- Proteomics/Metabolomics raw MS: `Spectra`
- Proteomics quantification graph: `QFeatures`
- LC-MS統合コンテナ: `MsExperiment`

# 初期化

```{r init}
library(OmicsLake)

set.seed(42)
lake_root <- file.path(tempdir(), "omicslake_vignettes")
dir.create(lake_root, recursive = TRUE, showWarnings = FALSE)

lake <- Lake$new("omicslake_layer_use_cases", root = lake_root)
use_case_checks <- list()
created_objects <- character(0)
```

# 1. Bulk RNA-seq (SummarizedExperiment)

ユースケース: 生カウントを固定し、正規化版を追加して再現性を担保する。

```{r usecase_se}
if (pkg_ready(c("SummarizedExperiment", "S4Vectors"))) {
    counts <- matrix(
        rpois(24, lambda = 80),
        nrow = 6,
        ncol = 4,
        dimnames = list(
            paste0("gene", 1:6),
            c("ctrl_1", "ctrl_2", "case_1", "case_2")
        )
    )

    se <- SummarizedExperiment::SummarizedExperiment(
        assays = list(counts = counts),
        colData = S4Vectors::DataFrame(
            condition = c("ctrl", "ctrl", "case", "case"),
            row.names = colnames(counts)
        )
    )

    lake$put("bulk_rnaseq_se", se)
    lake$tag("bulk_rnaseq_se", "raw_qc_passed")

    se_norm <- se
    SummarizedExperiment::assay(se_norm, "logcounts") <- log2(counts + 1)
    S4Vectors::metadata(se_norm)$normalization <- "log2(count + 1)"
    lake$put("bulk_rnaseq_se", se_norm)

    se_raw <- lake$get("bulk_rnaseq_se", ref = "@tag(raw_qc_passed)")
    se_latest <- lake$get("bulk_rnaseq_se")

    cat("raw assayNames:",
        paste(SummarizedExperiment::assayNames(se_raw), collapse = ", "),
        "\n")
    cat("latest assayNames:",
        paste(SummarizedExperiment::assayNames(se_latest), collapse = ", "),
        "\n")

    created_objects <- union(created_objects, "bulk_rnaseq_se")
    use_case_checks$se <- record_check(
        layer = "SummarizedExperiment",
        available = TRUE,
        latest_readable = TRUE,
        tag_readable = TRUE,
        version_delta_detected = !("logcounts" %in%
            SummarizedExperiment::assayNames(se_raw)) &&
            ("logcounts" %in% SummarizedExperiment::assayNames(se_latest)),
        note = "raw -> normalized transition is reproducible"
    )
} else {
    use_case_checks$se <- record_check(
        layer = "SummarizedExperiment",
        available = FALSE,
        note = "required packages are missing"
    )
}
```

# 2. Single-cell RNA-seq (SingleCellExperiment)

ユースケース: QC後のSCEを固定し、次版でクラスタリング結果を更新する。

```{r usecase_sce}
if (pkg_ready(c("SingleCellExperiment", "SummarizedExperiment", "S4Vectors"))) {
    sc_counts <- matrix(
        rpois(40, lambda = 5),
        nrow = 10,
        ncol = 4,
        dimnames = list(paste0("g", 1:10), paste0("cell", 1:4))
    )

    sce <- SingleCellExperiment::SingleCellExperiment(
        assays = list(counts = sc_counts),
        colData = S4Vectors::DataFrame(
            donor = c("D1", "D1", "D2", "D2"),
            row.names = colnames(sc_counts)
        )
    )

    SingleCellExperiment::reducedDim(sce, "PCA") <- matrix(
        c(0.1, 0.2, 0.2, 0.3, 0.8, 0.7, 0.6, 0.5),
        ncol = 2,
        dimnames = list(colnames(sc_counts), c("PC1", "PC2"))
    )
    SingleCellExperiment::sizeFactors(sce) <- c(0.95, 1.00, 1.05, 1.10)

    adt <- SummarizedExperiment::SummarizedExperiment(
        assays = list(counts = matrix(
            c(20, 18, 21, 17, 8, 6, 7, 5),
            nrow = 2,
            ncol = 4,
            dimnames = list(c("CD3", "CD19"), colnames(sc_counts))
        ))
    )
    SingleCellExperiment::altExp(sce, "ADT") <- adt

    lake$put("pbmc_sce", sce, depends_on = "bulk_rnaseq_se")
    lake$tag("pbmc_sce", "pre_cluster")

    sce_v2 <- sce
    SingleCellExperiment::colLabels(sce_v2) <- c("T", "T", "B", "B")
    SingleCellExperiment::reducedDim(sce_v2, "UMAP") <- matrix(
        c(1.2, 1.0, -1.1, -0.9, 0.4, 0.6, -0.3, -0.2),
        ncol = 2,
        dimnames = list(colnames(sc_counts), c("UMAP1", "UMAP2"))
    )
    lake$put("pbmc_sce", sce_v2)

    sce_pre <- lake$get("pbmc_sce", ref = "@tag(pre_cluster)")
    sce_latest <- lake$get("pbmc_sce")

    cat("pre_cluster reducedDims:",
        paste(names(SingleCellExperiment::reducedDims(sce_pre)), collapse = ", "),
        "\n")
    cat("latest reducedDims:",
        paste(names(SingleCellExperiment::reducedDims(sce_latest)), collapse = ", "),
        "\n")
    created_objects <- union(created_objects, "pbmc_sce")
    use_case_checks$sce <- record_check(
        layer = "SingleCellExperiment",
        available = TRUE,
        latest_readable = TRUE,
        tag_readable = TRUE,
        version_delta_detected = !("UMAP" %in%
            names(SingleCellExperiment::reducedDims(sce_pre))) &&
            ("UMAP" %in% names(SingleCellExperiment::reducedDims(sce_latest))),
        note = "pre_cluster tag preserves pre-UMAP state"
    )
} else {
    use_case_checks$sce <- record_check(
        layer = "SingleCellExperiment",
        available = FALSE,
        note = "required packages are missing"
    )
}
```

# 3. Multi-omics cohort (MultiAssayExperiment)

ユースケース: RNA/proteinを患者単位で統合し、統合版の差分管理を行う。

```{r usecase_mae}
if (pkg_ready(c("MultiAssayExperiment", "SummarizedExperiment", "S4Vectors"))) {
    rna_mat <- matrix(
        rpois(16, lambda = 100),
        nrow = 4,
        ncol = 4,
        dimnames = list(paste0("gene", 1:4), paste0("r", 1:4))
    )
    prot_mat <- matrix(
        rnorm(16, mean = 25, sd = 5),
        nrow = 4,
        ncol = 4,
        dimnames = list(paste0("prot", 1:4), paste0("p", 1:4))
    )

    se_rna <- SummarizedExperiment::SummarizedExperiment(
        assays = list(counts = rna_mat)
    )
    se_prot <- SummarizedExperiment::SummarizedExperiment(
        assays = list(intensity = prot_mat)
    )

    col_data <- S4Vectors::DataFrame(
        response = c("R", "NR", "R", "NR"),
        age = c(62L, 70L, 59L, 66L),
        row.names = paste0("patient", 1:4)
    )

    sample_map <- S4Vectors::DataFrame(
        assay = factor(
            c(rep("rna", 4), rep("protein", 4)),
            levels = c("rna", "protein")
        ),
        primary = rep(paste0("patient", 1:4), 2),
        colname = c(colnames(rna_mat), colnames(prot_mat))
    )

    mae <- MultiAssayExperiment::MultiAssayExperiment(
        experiments = list(rna = se_rna, protein = se_prot),
        colData = col_data,
        sampleMap = sample_map
    )

    lake$put("cohort_mae", mae, depends_on = c("bulk_rnaseq_se", "pbmc_sce"))
    lake$tag("cohort_mae", "integration_v1")

    S4Vectors::metadata(mae)$integration <- "combat + quantile"
    lake$put("cohort_mae", mae)

    mae_v1 <- lake$get("cohort_mae", ref = "@tag(integration_v1)")
    mae_latest <- lake$get("cohort_mae")

    cat("MAE experiments:",
        paste(names(MultiAssayExperiment::experiments(mae_v1)), collapse = ", "),
        "\n")
    cat("latest integration method:",
        S4Vectors::metadata(mae_latest)$integration,
        "\n")
    created_objects <- union(created_objects, "cohort_mae")
    use_case_checks$mae <- record_check(
        layer = "MultiAssayExperiment",
        available = TRUE,
        latest_readable = TRUE,
        tag_readable = TRUE,
        version_delta_detected = is.null(S4Vectors::metadata(mae_v1)$integration) &&
            identical(S4Vectors::metadata(mae_latest)$integration,
                "combat + quantile"),
        note = "integration metadata differs between tagged and latest"
    )
} else {
    use_case_checks$mae <- record_check(
        layer = "MultiAssayExperiment",
        available = FALSE,
        note = "required packages are missing"
    )
}
```

# 4. Proteomics / Metabolomics raw MS (Spectra)

ユースケース: 生スペクトルを固定し、再アノテーション版と比較可能にする。

```{r usecase_spectra}
if (pkg_ready(c("Spectra", "S4Vectors"))) {
    make_spectra <- function(spectra_data, peaks_list) {
        df <- as.data.frame(spectra_data)
        df$mz <- I(lapply(peaks_list, function(x) as.numeric(x[, "mz"])))
        df$intensity <- I(lapply(peaks_list, function(x) {
            as.numeric(x[, "intensity"])
        }))
        backend <- Spectra::backendInitialize(Spectra::MsBackendMemory(),
            data = df)
        Spectra::Spectra(backend)
    }

    peaks_a <- cbind(mz = c(445.34, 446.28), intensity = c(1400, 620))
    peaks_b <- cbind(mz = c(512.22, 513.77, 514.11), intensity = c(2200, 910, 330))

    proteomics_sp <- make_spectra(
        spectra_data = S4Vectors::DataFrame(
            msLevel = c(2L, 2L),
            rtime = c(120.4, 123.0),
            precursorMz = c(700.33, 808.44),
            sample = c("prot_1", "prot_2")
        ),
        peaks_list = list(peaks_a, peaks_b)
    )

    metabolomics_sp <- make_spectra(
        spectra_data = S4Vectors::DataFrame(
            msLevel = 1L,
            rtime = 300.2,
            sample = "met_1",
            polarity = 1L
        ),
        peaks_list = list(cbind(mz = c(155.07, 181.05), intensity = c(980, 410)))
    )

    lake$put("proteomics_ms", proteomics_sp)
    lake$put("metabolomics_ms", metabolomics_sp)
    lake$tag("proteomics_ms", "search_input")

    sp_v2_df <- as.data.frame(Spectra::spectraData(proteomics_sp))
    sp_v2_df$sample <- c("prot_1_reannot", "prot_2_reannot")
    proteomics_sp_v2 <- make_spectra(
        spectra_data = S4Vectors::DataFrame(sp_v2_df),
        peaks_list = Spectra::peaksData(proteomics_sp)
    )
    lake$put("proteomics_ms", proteomics_sp_v2)

    sp_tag <- lake$get("proteomics_ms", ref = "@tag(search_input)")
    sp_latest <- lake$get("proteomics_ms")

    cat("search_input samples:",
        paste(as.character(Spectra::spectraData(sp_tag)$sample), collapse = ", "),
        "\n")
    cat("latest samples:",
        paste(as.character(Spectra::spectraData(sp_latest)$sample), collapse = ", "),
        "\n")
    created_objects <- union(created_objects, c("proteomics_ms", "metabolomics_ms"))
    use_case_checks$spectra <- record_check(
        layer = "Spectra",
        available = TRUE,
        latest_readable = TRUE,
        tag_readable = TRUE,
        version_delta_detected = !identical(
            as.character(Spectra::spectraData(sp_tag)$sample),
            as.character(Spectra::spectraData(sp_latest)$sample)
        ),
        note = "re-annotation changes are reversible by tag"
    )
} else {
    use_case_checks$spectra <- record_check(
        layer = "Spectra",
        available = FALSE,
        note = "required packages are missing"
    )
}
```

# 5. Proteomics quantification graph (QFeatures)

ユースケース: PSM→peptide→proteinの多層定量を単一オブジェクトとして管理する。

```{r usecase_qfeatures}
if (pkg_ready(c("QFeatures", "SummarizedExperiment", "S4Vectors",
    "MultiAssayExperiment"))) {
    qf <- NULL

    available <- tryCatch(utils::data(package = "QFeatures")$results,
        error = function(e) NULL)
    if (!is.null(available) && "feat1" %in% available[, "Item"]) {
        data("feat1", package = "QFeatures", envir = environment())
        qf <- get("feat1", envir = environment())
    }

    if (is.null(qf)) {
        psm <- SummarizedExperiment::SummarizedExperiment(
            assays = list(intensity = matrix(
                c(10, 12, 8, 9),
                nrow = 2,
                ncol = 2,
                dimnames = list(c("pepA", "pepB"), c("s1", "s2"))
            )),
            rowData = S4Vectors::DataFrame(id = c("id1", "id2"),
                row.names = c("pepA", "pepB"))
        )
        pep <- SummarizedExperiment::SummarizedExperiment(
            assays = list(intensity = matrix(
                c(6, 7, 4, 5),
                nrow = 2,
                ncol = 2,
                dimnames = list(c("prot1", "prot2"), c("s1", "s2"))
            )),
            rowData = S4Vectors::DataFrame(id = c("id1", "id2"),
                row.names = c("prot1", "prot2"))
        )
        qf <- QFeatures::QFeatures(
            assays = list(psms = psm, peptides = pep),
            colData = S4Vectors::DataFrame(condition = c("A", "B"),
                row.names = c("s1", "s2"))
        )
    }

    lake$put("protein_qf", qf, depends_on = "proteomics_ms")
    lake$tag("protein_qf", "quant_v1")

    qf_v2 <- qf
    first_assay <- names(MultiAssayExperiment::experiments(qf_v2))[1]
    assay_mat <- SummarizedExperiment::assay(qf_v2[[first_assay]], 1)
    assay_mat[1, 1] <- assay_mat[1, 1] * 1.1
    SummarizedExperiment::assay(qf_v2[[first_assay]], 1) <- assay_mat
    lake$put("protein_qf", qf_v2)

    qf_prev <- lake$get("protein_qf", ref = "@tag(quant_v1)")
    qf_latest <- lake$get("protein_qf")

    first_assay_prev <- names(MultiAssayExperiment::experiments(qf_prev))[1]
    first_assay_latest <- names(MultiAssayExperiment::experiments(qf_latest))[1]

    prev_value <- SummarizedExperiment::assay(qf_prev[[first_assay_prev]], 1)[1, 1]
    latest_value <- SummarizedExperiment::assay(qf_latest[[first_assay_latest]], 1)[1, 1]

    cat("quant_v1 first value:", prev_value, "\n")
    cat("latest first value:", latest_value, "\n")
    created_objects <- union(created_objects, "protein_qf")
    use_case_checks$qfeatures <- record_check(
        layer = "QFeatures",
        available = TRUE,
        latest_readable = TRUE,
        tag_readable = TRUE,
        version_delta_detected = isTRUE(latest_value != prev_value),
        note = "quantification change is traceable by tag"
    )
} else {
    use_case_checks$qfeatures <- record_check(
        layer = "QFeatures",
        available = FALSE,
        note = "required packages are missing"
    )
}
```

# 6. LC-MS統合コンテナ (MsExperiment)

ユースケース: raw spectra・feature table・sample metadataを1つの単位で配布する。

```{r usecase_msexperiment}
if (pkg_ready(c("MsExperiment", "Spectra", "SummarizedExperiment", "S4Vectors"))) {
    make_spectra <- function(spectra_data, peaks_list) {
        df <- as.data.frame(spectra_data)
        df$mz <- I(lapply(peaks_list, function(x) as.numeric(x[, "mz"])))
        df$intensity <- I(lapply(peaks_list, function(x) {
            as.numeric(x[, "intensity"])
        }))
        backend <- Spectra::backendInitialize(Spectra::MsBackendMemory(),
            data = df)
        Spectra::Spectra(backend)
    }

    spectra_obj <- make_spectra(
        spectra_data = S4Vectors::DataFrame(
            msLevel = c(2L, 2L),
            rtime = c(200.0, 212.5),
            sample = c("s1", "s2")
        ),
        peaks_list = list(
            cbind(mz = c(300.2, 301.1), intensity = c(900, 410)),
            cbind(mz = c(450.3, 452.0), intensity = c(1300, 520))
        )
    )

    qdata <- SummarizedExperiment::SummarizedExperiment(
        assays = list(intensity = matrix(
            c(100, 120, 80, 95),
            nrow = 2,
            ncol = 2,
            dimnames = list(c("feature1", "feature2"), c("s1", "s2"))
        ))
    )

    sample_df <- S4Vectors::DataFrame(
        batch = c("B1", "B1"),
        injection_order = c(1L, 2L),
        row.names = c("s1", "s2")
    )

    mse <- MsExperiment::MsExperiment(
        experimentFiles = MsExperiment::MsExperimentFiles(),
        spectra = spectra_obj,
        qdata = qdata,
        sampleData = sample_df,
        otherData = S4Vectors::List(source = "demo_lcms")
    )

    lake$put("lcms_mse", mse,
        depends_on = c("proteomics_ms", "metabolomics_ms", "protein_qf"))
    lake$tag("lcms_mse", "feature_table_v1")

    sample_df_v2 <- sample_df
    sample_df_v2$batch <- c("B2", "B2")
    mse_v2 <- MsExperiment::MsExperiment(
        experimentFiles = MsExperiment::MsExperimentFiles(),
        spectra = spectra_obj,
        qdata = qdata,
        sampleData = sample_df_v2,
        otherData = S4Vectors::List(source = "demo_lcms")
    )
    lake$put("lcms_mse", mse_v2)

    mse_old <- lake$get("lcms_mse", ref = "@tag(feature_table_v1)")
    mse_latest <- lake$get("lcms_mse")

    cat("feature_table_v1 batch:",
        paste(as.character(MsExperiment::sampleData(mse_old)$batch), collapse = ", "),
        "\n")
    cat("latest batch:",
        paste(as.character(MsExperiment::sampleData(mse_latest)$batch), collapse = ", "),
        "\n")
    created_objects <- union(created_objects, "lcms_mse")
    use_case_checks$msexperiment <- record_check(
        layer = "MsExperiment",
        available = TRUE,
        latest_readable = TRUE,
        tag_readable = TRUE,
        version_delta_detected = !identical(
            as.character(MsExperiment::sampleData(mse_old)$batch),
            as.character(MsExperiment::sampleData(mse_latest)$batch)
        ),
        note = "sample metadata revision is version-controlled"
    )
} else {
    use_case_checks$msexperiment <- record_check(
        layer = "MsExperiment",
        available = FALSE,
        note = "required packages are missing"
    )
}
```

# 7. クロスレイヤーの公開マニフェスト

ユースケース: リリース対象の成果物を1つの表で固定し、依存系譜を可視化する。

```{r release_manifest}
release_manifest <- data.frame(
    layer = c("bulk", "single-cell", "multi-omics", "raw-ms", "quant", "lcms"),
    object_name = c(
        "bulk_rnaseq_se", "pbmc_sce", "cohort_mae",
        "proteomics_ms", "protein_qf", "lcms_mse"
    ),
    release_tag = c(
        "raw_qc_passed", "pre_cluster", "integration_v1",
        "search_input", "quant_v1", "feature_table_v1"
    ),
    stringsAsFactors = FALSE
)

lake$put(
    "release_manifest",
    release_manifest,
    depends_on = release_manifest$object_name[
        release_manifest$object_name %in% created_objects
    ]
)

lineage <- lake$tree("release_manifest", direction = "up", depth = 2)
head(lineage)
```

# 8. チュートリアル由来データでの検証

## 8.1 MultiAssayExperiment公式データ (`miniACC`)

```{r tutorial_miniacc}
if (pkg_ready(c("MultiAssayExperiment", "S4Vectors"))) {
    data("miniACC", package = "MultiAssayExperiment")

    lake$put("tutorial_miniacc_mae", miniACC, depends_on = "cohort_mae")
    lake$tag("tutorial_miniacc_mae", "tutorial_raw")

    miniACC_v2 <- miniACC
    S4Vectors::metadata(miniACC_v2)$omicslake_note <- "tutorial_curated_v2"
    lake$put("tutorial_miniacc_mae", miniACC_v2)

    miniacc_tag <- lake$get("tutorial_miniacc_mae", ref = "@tag(tutorial_raw)")
    miniacc_latest <- lake$get("tutorial_miniacc_mae")

    cat("miniACC experiments:",
        length(MultiAssayExperiment::experiments(miniacc_latest)),
        "\n")
    cat("miniACC samples:",
        nrow(MultiAssayExperiment::colData(miniacc_latest)),
        "\n")

    created_objects <- union(created_objects, "tutorial_miniacc_mae")
    use_case_checks$tutorial_miniacc <- record_check(
        layer = "Tutorial miniACC (MAE)",
        available = TRUE,
        latest_readable = TRUE,
        tag_readable = TRUE,
        version_delta_detected = is.null(
            S4Vectors::metadata(miniacc_tag)$omicslake_note
        ) && identical(
            S4Vectors::metadata(miniacc_latest)$omicslake_note,
            "tutorial_curated_v2"
        ),
        note = "official MultiAssayExperiment sample data is versioned"
    )
} else {
    use_case_checks$tutorial_miniacc <- record_check(
        layer = "Tutorial miniACC (MAE)",
        available = FALSE,
        note = "MultiAssayExperiment is unavailable"
    )
}
```

## 8.2 Spectra公式データ (`fft_spectrum`)

```{r tutorial_fft_spectrum}
if (pkg_ready(c("Spectra"))) {
    data("fft_spectrum", package = "Spectra")

    depends <- if ("proteomics_ms" %in% created_objects) "proteomics_ms" else NULL
    lake$put("tutorial_fft_spectra", fft_spectrum, depends_on = depends)
    lake$tag("tutorial_fft_spectra", "tutorial_raw")

    fft_v2 <- fft_spectrum
    Spectra::spectraData(fft_v2)$processing <- "fft_filter_v2"
    lake$put("tutorial_fft_spectra", fft_v2)

    fft_tag <- lake$get("tutorial_fft_spectra", ref = "@tag(tutorial_raw)")
    fft_latest <- lake$get("tutorial_fft_spectra")

    raw_sd <- as.data.frame(Spectra::spectraData(fft_tag))
    latest_sd <- as.data.frame(Spectra::spectraData(fft_latest))
    raw_proc <- if ("processing" %in% names(raw_sd)) {
        as.character(raw_sd$processing)
    } else {
        rep(NA_character_, nrow(raw_sd))
    }
    latest_proc <- if ("processing" %in% names(latest_sd)) {
        as.character(latest_sd$processing)
    } else {
        rep(NA_character_, nrow(latest_sd))
    }

    cat("fft_spectrum records:", nrow(latest_sd), "\n")

    created_objects <- union(created_objects, "tutorial_fft_spectra")
    use_case_checks$tutorial_fft <- record_check(
        layer = "Tutorial fft_spectrum (Spectra)",
        available = TRUE,
        latest_readable = TRUE,
        tag_readable = TRUE,
        version_delta_detected = !identical(raw_proc, latest_proc),
        note = "official Spectra sample data supports tag-based rollback"
    )
} else {
    use_case_checks$tutorial_fft <- record_check(
        layer = "Tutorial fft_spectrum (Spectra)",
        available = FALSE,
        note = "Spectra is unavailable"
    )
}
```

# 9. 有効性チェック（自動）

```{r effectiveness_dashboard}
checks_df <- do.call(rbind, use_case_checks)

logical_to_int <- function(x) {
    ifelse(is.na(x), 0L, as.integer(x))
}

checks_df$achieved <- logical_to_int(checks_df$latest_readable) +
    logical_to_int(checks_df$tag_readable) +
    logical_to_int(checks_df$version_delta_detected)
checks_df$target <- ifelse(checks_df$available, 3L, 0L)
checks_df$status <- ifelse(
    !checks_df$available,
    "SKIPPED",
    ifelse(checks_df$achieved == checks_df$target, "PASS", "PARTIAL")
)

checks_df <- checks_df[, c(
    "layer", "status", "achieved", "target", "available",
    "latest_readable", "tag_readable", "version_delta_detected", "note"
)]
checks_df
```

# まとめ

このビネットで示したポイントは次の3つです。

- 各オミクス層の主要Bioconductorコンテナを同一APIで保存・復元できる
- 解析マイルストーンをタグで固定し、過去状態を確実に再現できる
- レイヤー間の依存を`depends_on`で明示し、公開時の説明責任を担保できる
- チュートリアル由来データを含む自動評価で、再現性要件の達成度を可視化できる

## Session Information

```{r session_info}
sessionInfo()
```
